【裁判字號】    90,重訴,3
【裁判日期】    900316
【裁判案由】    殺人
【裁判全文】
臺灣高雄地方法院刑事判決                              九十年度重訴字第三號
    公  訴  人  臺灣高雄地方法院檢察署檢察官
    被      告  乙○○
    選任辯護人  莊進祥
右列被告因殺人案件，經檢察官提起公訴（九十年度偵字第二一三八號），本院判決
如左：
    主  文
乙○○殺人，處有期徒刑拾貳年，褫奪公權陸年。扣案之菜刀壹把沒收。
    事  實
一、乙○○與李光魯二人係同居之男女朋友關係，原本感情尚睦，然因李光魯無正當
    職業，經常向乙○○索取金錢，致乙○○所有積蓄遭其花用殆盡，惟李光魯猶不
    知足，進而要求乙○○向他人借貸供其花用，雙方因之時起爭執。嗣於民國八十
    九年十二月十二日晚間，李光魯復向乙○○表示需款新台幣（下同）一萬五千元
    ，並要求乙○○於翌日上午十一時許交付，雙方因此又起爭端。八十九年十二月
    十三日上午九時許，李光魯再向乙○○追問是否已借得一萬五千元，經乙○○告
    知已無處借貸後，李光魯仍一再以待下週其保險金核撥後即可歸還為由，催促乙
    ○○先行出外借款，語畢，李光魯又即入睡。於八十九年十二月十三日上午十時
    二十五分許，乙○○實因已無處借貸，又恐李光魯醒後再次逼迫其外出借款，復
    思及其所有積蓄均遭李光魯花用殆盡，所有之房屋亦貸款供李光魯花用，竟萌生
    殺人之犯意，在二人位於高雄市○○區○○街四十四號二樓之同居住所，自上址
    客廳餐桌下方之箱子內取出其所有之菜刀一把，趁李光魯尚在睡眠中疏於防範之
    機會，持菜刀往李光魯之左頸部用力砍下，李光魯因劇痛驚醒掙扎，乙○○見狀
    乃繼續持刀往李光魯之面部、胸部、腹部、背部、臀部及四肢砍殺，致李光魯受
    有左頸部刀砍傷一八×五‧八公分×七‧五公分、下頦部刀砍傷九‧二×一‧八
    ×六‧二公分、右下頰部刀砍傷六‧八×○‧四×○‧六公分、人中刀砍傷三‧
    五×○‧三×一公分、右頰部刀砍傷一○‧五×二‧五公分、右胸外傷刀砍傷二
    一‧五×四×一○‧四公分、左上臂刀砍傷一二‧五×一‧五×五公分、左前臂
    刀砍傷二‧八×一×一‧二公分、右上臂刀砍傷九‧八×一×五‧六公分、右上
    後臂刀砍傷五‧二×○‧五公分、右前臂外傷刀砍傷三‧五×○‧二×六‧八公
    分、右大腿外側刀砍傷一五‧五××五‧五×九‧八公分、左小腿前部刀砍傷七
    ‧八×一‧三公分、右下腹部刀砍傷二×○‧四公分、左前臂內側刀砍傷五×○
    ‧三公分、左手腕前部刀砍傷四×一‧五×二‧二公分、左手掌手指部刀砍傷第
    二指一‧八×○‧二×一‧五公分、第三指二‧一×○‧三×一‧五公分、第四
    指一‧八×○‧五×一‧五公分、右上背部刀砍傷一一×三‧五×四‧八公分、
    上背部砍傷一○×一‧五×四‧八公分、左上背部刀砍傷九×六×八公分等傷害
    ，其中左頸部刀砍傷切斷左頸肌肉及左頸動脈，並造成頸部大量出血，李光魯旋
    因多重刀砍傷導致出血休克而當場死亡。後於八十九年十二月十三日上午十一時
    十分許，乙○○即以一一○專線向高雄市政府警察局勤務指揮中心報案，經該中
    心通報高雄市政府警察局鹽埕分局指派員警至現場處理時，乙○○即向到場處理
    之員警自首其殺人之犯行，並當場扣得乙○○所有供犯罪所用之菜刀一把。
二、案經高雄市政府警察局鹽埕分局報請臺灣高雄地方法院檢察署檢察官偵查起訴。
    理  由
一、訊據被告乙○○對於八十九年時二月十三日上午十時二十五分許，因被害人李光
    魯一再逼迫其外出借款，而持菜刀砍殺被害人李光魯，並造成被害人李光魯死亡
    之事實坦承不諱，並有菜刀一把扣案可稽；又被害人李光魯經檢察官督同法醫師
    相驗結果，其受有左頸部刀砍傷一八×五‧八公分×七‧五公分、下頦部刀砍傷
    九‧二×一‧八×六‧二公分、右下頰部刀砍傷六‧八×○‧四×○‧六公分、
    人中刀砍傷三‧五×○‧三×一公分、右頰部刀砍傷一○‧五×二‧五公分、右
    胸外傷刀砍傷二一‧五×四×一○‧四公分、左上臂刀砍傷一二‧五×一‧五×
    五公分、左前臂刀砍傷二‧八×一×一‧二公分、右上臂刀砍傷九‧八×一×五
    ‧六公分、右上後臂刀砍傷五‧二×○‧五公分、右前臂外傷刀砍傷三‧五×○
    ‧二×六‧八公分、右大腿外側刀砍傷一五‧五××五‧五×九‧八公分、左小
    腿前部刀砍傷七‧八×一‧三公分、右下腹部刀砍傷二×○‧四公分、左前臂內
    側刀砍傷五×○‧三公分、左手腕前部刀砍傷四×一‧五×二‧二公分、左手掌
    手指部刀砍傷第二指一‧八×○‧二×一‧五公分、第三指二‧一×○‧三×一
    ‧五公分、第四指一‧八×○‧五×一‧五公分、右上背部刀砍傷一一×三‧五
    ×四‧八公分、上背部砍傷一○×一‧五×四‧八公分、左上背部刀砍傷九×六
    ×八公分等傷害，亦有臺灣高雄地方法院檢察署八十九年度相字第二○六六號解
    剖報告紀錄、臺灣高雄地方法院檢察署相驗屍體證明書、相驗結果報告附卷可稽
    ，與被告供承係先以菜刀砍向被害人李光魯之頸部，因被害人李光魯驚醒抗拒，
    遂持刀繼續砍傷被害人李光魯之腿部、手部等節相符，足認被告之自白與事實相
    符，洵堪採為論罪之依據。又被害人李光魯係因多重刀砍傷導致出血休克死亡，
    其致命創傷為自距離頭頂二十一公分，距離前中線十四公分砍入之左頸部刀砍傷
    一刀，傷口打開為一八×五‧八公分大小，傷及左頸皮膚、左頸淺層肌肉、左頸
    靜脈、左下頷角、左頸深層肌肉，深度深達七‧五公分一情，有臺灣高雄地方法
    院檢察署八十九年度相字第二○六六號解剖報告紀錄可參，以該處傷口之深，足
    見被告力道之猛，且以頸部乃屬人體極脆弱之重要部位，包含氣管、食道、頸動
    脈、頸靜脈等重要部分，被告以菜刀猛力砍入頸部深達七‧五公分，顯見被告殺
    人犯意之堅，輔以被告於偵查中供承：「‧‧‧若他醒來我制服不了他，所以我
    第一刀要朝他的喉嚨部分砍去，但緊張沒砍準，就砍到他的脖子，後來他就坐著
    ，我一看他起來，害怕，所以又趕緊砍第二刀，‧‧‧。」（見偵查卷第二十一
    頁），於審理中供承：「‧‧‧我就跪起來就拿菜刀砍他的脖子，我當時想因為
    他很高大，所以直接砍脖子，他就會死掉，結果我砍下去之後，他就爬起來坐著
    ，我嚇一跳就站起來，我就很用力的又砍一刀在脖子‧‧‧。」等語（見本院九
    十年二月二日訊問筆錄），及被告接續砍殺被害人李光魯高達二十一刀等情，堪
    認被告確有殺人之確定故意甚明。事證明確，被告犯行洵堪認定。
二、至辯護人辯稱被告係當場基於義憤而殺人一詞，惟刑法第二百七十三條所謂當場
    激於義憤而殺人，係指他人所實施之不義行為，在客觀上足以引起公憤，猝然遇
    合，憤激難忍，因而將其殺害者而言，最高法院三十一年度上字第一一五六號著
    有判例可資參照。本件被告係既利用被害人李光魯入睡之機會，持刀砍殺被害人
    李光魯，顯見被害人李光魯當時並無何等不正或不義之行為發生，縱被害人李光
    魯平日對被告需索無度，甚或有何恐嚇被告之行為，亦均與刑法第二百七十三條
    所稱當場之要件不符，辯護人此部分之辯詞，自無足採。從而，辯護人請求傳訊
    證人李興根以證明被害人李光魯有經常毆打被告之舉，被告係基於義憤而殺人一
    情，自屬無必要，爰不予傳訊，附此敘明。
三、核被告乙○○所為，係犯刑法第二百七十一條第一項之殺人罪。被告於本件殺人
    犯行未被發覺前，即自行以一一○專線向高雄市政府警察局勤務指揮中心報案，
    經該中心通報高雄市政府鹽埕分局指派員警前往現場處理時，被告即主動向到場
    處理之員警表示被害人李光魯為其所殺害等情，業經證人即當時處理本案之高雄
    市政府警察局鹽埕分局員警蕭自雄到院證述綦詳（見本院九十年二月十三日訊問
    筆錄），且被害人之家屬甲○○及證人劉敬孝亦均表示係被告自行報案，是被告
    對未發覺之罪自首而接受裁判，應依刑法第六十二條前段減輕其刑。爰審酌被告
    與被害人李光魯為同居之男女朋友，因不滿被害人李光魯屢向其需索金錢，竟即
    持刀砍殺被害人李光魯，刀砍傷更多達二十一處，致命之左頸部一刀深達七‧五
    公分，其手段不能謂不殘暴，惟念其犯後坦承犯行，深具悔意，且係因不堪被害
    人李光魯多方需索金錢，一時失慮所致等一切情狀，量處如主文所示之刑。又被
    告所犯殺人罪行，危害社會治安至鉅，認有褫奪公權之必要，併予宣告褫奪公權
    六年。又扣案之菜刀一把，為被告所有，供犯罪所用之物，業經被告供承在卷，
    爰依刑法第三十八條第一項第二款宣告沒收。
據上論斷，應依刑事訴訟法第二百九十九條第一項前段，刑法第二百七十一條第一項
、第六十二條前段、第三十七條第二項、第三十八條第一項第二款，判決如主文。
本案經檢察官陳正達到庭執行職務。
中      華      民      國    九十      年      三      月     十六     日
                                  臺灣高雄地方法院刑事第七庭
                                      審判長法  官    涂  裕  斗
                                            法  官    蔡  國  卿
                                            法  官    曾  淑  娟
右正本證明與原本無異。
如不服本判決，應於判決送達後十日內，向本院提出上訴狀。
                                            書記官    陳  恩  如
中      華      民      國    九十      年      三      月     十六     日
附錄本判決論罪之法條：
刑法第二百七十一條第一項：
殺人者，處死刑、無期徒刑或十年以上有期徒刑。


司法院資訊處製作；財團法人民間司法改革基金會備份。
